臺灣新北地方法院民事判決
                                    110年度簡上字第348號
上  訴  人
即被上訴人  楊魯豫  
          
訴訟代理人  游嵥彥律師（法扶律師）                      
上  訴  人
即被上訴人  賴順斌  
訴訟代理人  李惠暄律師(法扶律師)          

上列當事人間請求侵權行為損害賠償事件，兩造對於中華民國11
0年8月30日本院110年度訴字第204號第一審簡易判決各自提起上
訴，經本院於111年3月30日言詞辯論終結，判決如下：
    主  文
原判決關於命上訴人賴順斌應給付上訴人楊魯豫新臺幣77萬4316
元，及自民國109年8月21日起至清償日止，按年息5%計算之利息
部分，及該部分假執行之宣告，暨命上訴人賴順斌負擔訴訟費用
之裁判均廢棄。
上開廢棄部分，上訴人楊魯豫在第一審之訴駁回。
上訴人楊魯豫之上訴駁回。
第一、二審訴訟費用由上訴人楊魯豫負擔。
    事實及理由
一、上訴人即被上訴人楊魯豫（下稱楊魯豫）主張：上訴人即被
    上訴人賴順斌（下稱賴順斌）於民國107年11月10日上午10
    時25分許，騎乘車牌號碼000-000號普通重型機（下稱A車）
    ，沿新北市板橋區浮洲橋機車道自樹林往板橋方向行駛，行
    至編號032680號燈桿處時，未顯示方向燈即向左偏行超越其
    前方之車牌號碼000-0000號普通重型機車（下稱B車）；適
    訴外人岳芝楓騎乘車牌號碼000-000號普通重型機車（下稱C
    車）行駛至賴順斌左後方，為閃避A車而緊急剎車，致人車
    倒地頭部受創死亡。楊魯豫為岳芝楓之母，爰依侵權行為法
    律關係起訴請求賴順斌賠償因本件車禍事故所受損害新臺幣
    （下同）196萬7895元（含㈠醫療費用1363元。㈡殯葬費用20
    萬元。㈢扶養費126萬6532元。㈣精神慰撫金250萬元。共396
    萬7895元，扣除已領得之強制責任保險給付200萬元後，合
    計196萬7895元。）及法定遲延利息等情（楊魯豫於原審聲
    明：賴順斌應給付楊魯豫196萬7895元，及自起訴狀繕本送
    達翌日（即109年8月21日）起至清償日止，按年息5%計算之
    利息。原審判決：㈠賴順斌應給付楊魯豫77萬4316元，及自1
    09年8月21日起至清償日止，按年息5%計算之利息。㈡楊魯豫
    其餘之訴駁回。楊魯豫就其敗訴部分，其中40萬元（非財產
    損害）及法定而遲延利息部分，聲明不服，提起上訴，其餘
    敗訴部分，則未聲明不服，而告確定。）併為上訴聲明：㈠
    原判決關於後開第2項部分廢棄。㈡賴順斌應再給付楊魯豫40
    萬元，及自109年8月21日起至清償日止按年息5%計算之利息
    。答辯聲明：上訴駁回。
二、賴順斌主張：本件車禍事故發生之原因，肇於楊魯豫之女岳
    芝楓騎乘C車嚴重超速，且未與前車保持安全距離，致煞車
    不及打滑自撞，始致生死亡之結果。賴順斌就本件事故發生
    ，並無過失。即本件事故發生時尚未有道路交通安全規則第
    109條第2項第3款規定，該規定是於108年10月1日新增，於
    本件並無適用餘地。又本件事故發生時，A車與C車是行駛於
    同一車道，自也無道路交通安全規則第91條第1項第6款規定
    （變換車道時）適用餘地。併A車為前車，C車為後車，賴順
    斌就其欲超越前車（即B車），固負有道路交通安全規則第9
    4條第3項「注意車前狀況、兩車間並行間隔」；及同規則第
    101條第1項第5款「於與前車左側保持半公尺以上之間隔超
    過，行至安全距離後，再顯示右方向燈駛入原行路線。」，
    惟此均規範A車與B車之互動，與C車無關。本件事故發生時
    （107年11月10日）賴順斌騎乘A車既無法定義務之違反，超
    車打燈亦無習慣法之適用，賴順斌就本件車禍事故，自難認
    有過失。退步言之，縱認賴順斌負有應打左方向燈之義務，
    岳芝楓亦會因超速，且未與A車保持安全距離， 導致煞車不
    及而生本件憾事，此際賴順斌打左方向燈即屬無效義務，難
    將岳芝楓死亡結果歸責於賴順斌。即依國立澎湖科技大學（
    下稱澎科大）鑑定意見書記載「就本案而言，機車向左側變
    換偏移，其所需時間甚短，約於0.7秒內即可完成。此時若C
    車以較高速度接近，有非常高可能性，會因反應不及（一般
    駕駛人白天之認反應時間約為1-1.6秒），採取緊急煞車或
    閃避行為不當，導致失控倒地狀況。」、「在滑行過程中，
    倒地機車前車頭有觸及前車車尾。」可知，C車係自行倒地
    ，倒地後失去動力，加上地面磨擦力，車速必然已大幅放慢
    之情況下，尚有辦法追撞上A車，顯見岳芝楓車速過快而導
    致反應不及，始是真正肇因。再退步言，縱賴順斌應負過失
    責任，其過失程度亦低於岳芝楓，應由岳芝楓負較大肇責，
    即原審認定賴順斌應負擔80%責任，應有未洽。關於楊魯豫
    （岳芝楓之母），因本件車禍事故受有醫療費用1363元；殯
    葬費用20萬元；扶養費126萬6532元之損害部分，賴順斌不
    爭執，但認其請求精神慰撫金過高，應予酌減等語。併為答
    辯聲明：上訴駁回。上訴聲明：㈠原判決不利於賴順斌部分
    廢棄。㈡楊魯豫第一審之訴駁回。
三、兩造不爭執之事項：
  ㈠賴順斌於107年11月10日上午10時25分許，騎乘A車，沿新北
    市板橋區浮洲橋機車道自樹林往板橋方向行駛，行至編號03
    2680號燈桿處時，未顯示方向燈即向左偏行超越其前方之B
    車；適訴外人岳芝楓騎乘C車行駛至賴順斌左後方，為閃避A
    車而緊急剎車，致人車倒地頭部受創死亡。
　㈡系爭車禍發生路段速限為每小時50公里，經臺灣新北地方檢
    察署囑託澎科大鑑定結果：事故發生時，A車車速每小時49.
    18公里；B車車速每小時32.97公里；C車車速則每小時於61.
    92至90.65公里間，C車明有超速等情，並有澎科大108年11
    月25日出具交通事故案鑑定意見書在卷可佐。 
　㈢楊魯豫為岳芝楓之母，因本件車禍事故受有醫療費用1363元
    ；殯葬費用20萬元；扶養費126萬6532元， 合計共146萬789
    5元之損害。
　㈣楊魯豫因本件車禍事故已領強制汽車責任保險金200萬元。
四、按因故意或過失，不法侵害他人之權利者，負損害賠償責任
    ；次按損害之發生或擴大，被害人與有過失者，法院得減輕
    賠償金額，或免除之，民法第184條第1項前段、第217條第1
    項分別定有明文。再按本規則用詞，定義如下：⑴汽車：指
    在道路上不依軌道或電力架線而以原動機行駛之車輛（包括
    機車）。…前項第1款所指之汽車，如本規則同一條文或相關
    條文就機車另有規定者，係指除機車以外四輪以上之車輛；
    汽車超車時，應依下列規定：⑶欲超越同一車道之前車時，
    需先按鳴喇叭二單響或變換燈光一次…⑸…超越時應顯示左方
    向燈並於前車左側保持半公尺以上之間隔超過，行至安全距
    離後，再顯示右方向燈駛入原行路線；行車速度，依速限標
    誌或標線之規定，無速限標誌或標線者，行車時速不得超過
    50公里，但在設有快慢車道分隔線之慢車道，時速不得超過
    40公里，未劃設車道線、行車分向線或分向限制線之道路，
    時速不得超過30公里；汽車在同一車道行駛時，除擬超越前
    車外，後車與前車之間應保持隨時可以煞停之距離…汽車行
    駛時，駕駛人應注意車前狀況及兩車並行之間隔，並隨時採
    取必要之安全措施，道路交通安全規則第2條第1項第1款、
    第2項、第101條第1項第3、5款、第93條第1項第1款、第94
    條第1、3項亦分別定有明文。查：
　㈠承前，本件車禍發生前，A車、B車與C車既行駛於同一道路，
    B車為A車之前車，C車則為A車之後車，自應由A車駕駛對B車
    ；C車駕駛對A車（即後車對前車）負道路交通安全規則第94
    條第3項注意車前狀況採取必要安全措施之義務。即楊魯豫
    主張：賴順斌駕駛A車對C車違反道路交通安全規則第94條第
    3項注意車前狀況採取必要安全措施之義務一節，應有誤會
    並無可採。又本件車禍事故發生於107年11月10日，是無現
    行道路交通安全規則第109條第2項第3款規定（108年10月1
    日新增）適用餘地，惟A車超越B車時，仍應適用同規則第10
    1條第1項第3、5款等規定（該條第3款變換燈光〈指大燈〉是
    為提醒前車〈B車〉其欲超車；第5款後段顯示左方向燈，則為
    提醒後車〈C車〉及左側車輛其欲變更行徑方向。即賴順斌主
    張第5款顯示左方向燈義務，目的在提醒前車，與C車無關云
    云，並無可採。）。本件賴順斌騎乘A車欲超越B車時，未顯
    示左方向燈即向左偏行之疏失行為，既易使行駛於其左後方
    之C車駕駛誤認其行向，致未能正確反應而發生危險，賴順
    斌前述過失違規行為，自無信賴原則之適用（適用前提為駕
    駛人如已遵守交通規則且為必要之注意）。即經本院調查結
    果，認賴順斌前述超車未打左方向燈即逕向左偏行之過失（
    違反道路交通安全規則第101條第1項第5款規定），與本件
    車禍事故發生，二者間，具相當因果關係。故而，原告本於
    民法第184條第1項前段規定提起本訴，請求賴順斌就C車駕
    駛岳芝楓死亡之結果，對其母楊魯豫負侵權行為損害負賠償
    之責，於法自屬有據。
  ㈡又本件車禍發生前A車是行駛於C車右前方，二車行駛於同車
    道；C車行車速度超過法定上限等情，已如前述。二車於肇
    事前既行駛於同一車道，A車又屬前車，依交路交通安全規
    則第93條、94條規定岳芝楓騎乘C車本應注意不得超速，且
    與前車（A車）保持隨時可以煞停之距離不得超越或與其併
    行。岳芝楓騎乘C車，既違反交通安全規則第93條、94條規
    定超速、未與A車保持安全距離、未注意車前狀況 ，因此才
    於A車突然向左偏行時閃避不及，造成追撞，就本件車禍發
    生自與有過失。經本院審酌兩造過失情節後，認賴順斌、岳
    芝楓，應就本件車禍事故自負1/2過失責任，並依民法第217
    條第1、3項規定，按比例減輕賴順斌本件賠償金額1/2。
五、按不法侵害他人致死者，對於支出醫療及增加生活上需要之
    費用或殯葬費之人，亦應負損害賠償責任，民法第192條第1
    條定有明文。次按不法侵害他人致死者，被害人之父、母、
    子、女及配偶，雖非財產上之損害，亦得請求賠償相當之金
    額，同法第194條亦定有明文。茲就楊魯豫請求金額，臚列
    說明於下：
　㈠楊魯豫主張：其因本件車禍事故受有醫療費用1363元；殯葬
    費用20萬元；扶養費126萬6532元，合計共146萬7895元損害
    一節，為賴順斌所未爭執，應屬有據。
  ㈡楊魯豫主張：其因本件車禍事故精神受損至巨，爰請求賠償2
    50萬元非財產損害；賴順斌則以：楊魯豫之請求過高等語為
    辯。經本院審酌楊魯豫為岳芝楓之母，岳芝楓死亡時年僅27
    歲，楊魯豫為高職畢業、從事服務業、離婚、名下有存款、
    不動產、汽車；賴順斌為高中畢業、名下財產總額10萬元畢
    業、已婚、擔任糕點師、家境小康（有兩造警訊筆錄及戶籍
    查詢資料、財產及所得資料附卷可佐。）等，兩造之教育程
    度、收入、社會地位等一切情狀，認楊魯豫主張其受有非財
    損害200萬元為有理由，逾此部分之主張，則屬過巨，應予
    駁回。
　㈢基上，楊魯豫因本件車禍事故受損金額計346萬7895元（1,46
    7,895+2,000,000=3,467,895），再按民法第217條規定減輕
    賠償責任1/2後，賴順斌應賠償楊魯豫之金額為173萬3948元
    。
六、按保險人依強制汽車責任保險法規定所為之保險給付，視為
    被保險人損害賠償金額之一部分，被保險人受賠償請求時，
    得扣除之，強制汽車責任保險法第32條定有明文。楊魯豫因
    本件車禍事故領得200萬元之強制險給付，已如前述，依前
    開法律規定將200萬元保險給付與賴順斌應賠償金額173萬39
    48元扣抵後，楊魯豫已無餘額可再向賴順斌為賠償之請求。
七、綜上所述，楊魯豫本於侵權行為之法律關係，請求賴順斌給
    付117萬4316元（77萬4316元+40萬元），及自109年8月21日
    起至清償日止，按年息5%計算之利息，為無理由，應予駁回
    。楊魯豫前開請求既經駁回，其假執行之聲請自失依據，應
    併駁回。原審判決賴順斌應給付楊魯豫77萬4316元，及自10
    9年8月21日起至清償日止，按年息5%計算之利息，並為假執
    行之宣告，尚有未洽。賴順斌上訴意旨指摘原判決不當，求
    予廢棄改判，為有理由。自應由本院予以廢棄改判，如主文
    第2項所示。原審就前開不應准許部分（40萬元非財產損害
    及遲延利息部分）為楊魯豫敗訴之判決，並駁回其假執行之
    聲請，則無不合。楊魯豫上訴意旨指摘原判決不當，求予廢
    棄改判，為無理由，應予駁回。
八、兩造其餘主張及攻擊防禦方法，與本院判決結果無涉，爰不
    逐一論列說明。
據上論結，本件賴順斌之上訴為有理由，楊魯豫之上訴為無理由
，依民事訴訟法第436條之1第3項、第450條、第449條第1項、第
78條，判決如主文。
中　　華　　民　　國　 111　　年　　 4　　月　　13　　日
                  民事第六庭    審判長法　官　許瑞東
                                      法　官　許映鈞
                                      法　官　黃信滿
以上正本證明與原本無異
不得上訴
中　　華　　民　　國　 111　　年　　 4　　月　　13　　日
                                      書記官　黃曉妏